臺灣高等法院刑事裁定
111年度抗字第453號
抗  告  人
即  受刑人  張小薇




上列抗告人即受刑人因聲請定其應執行刑案件，不服臺灣桃園地
方法院中華民國111年3月9日裁定（111年度聲字第533號），提
起抗告，本院裁定如下：
    主  文
抗告駁回。                                              
    理  由
一、原裁定意旨略以：抗告人因違反毒品危害防制條例、詐欺等
    案件，經法院判處如附表所示之刑並確定，且原審為抗告人
    所犯如附表所示各罪之犯罪事實最後判決之法院等情，有本
    院被告前案紀錄表、附表所示刑事判決在卷足稽。又抗告人
    所犯如附表所示各罪，其中附表編號1至5所示之罪，係得易
    科罰金之罪，附表編號6至14所示之罪，係不得易科罰金之
    罪，依刑法第50條第1項但書第1款規定固不得併合處罰，惟
    抗告人業已請求檢察官聲請定應執行刑，有刑事聲請合併狀
    附卷可稽，符合刑法第50條第2項規定。是聲請人就抗告人
    所犯如附表所示各罪，聲請定應執行刑，原審自應依刑法第
    51條第5款規定定之。從而，原審審核抗告人所犯如附表所
    示之各罪，均係於附表編號1所示判決確定日期前為之，認
    檢察官聲請為正當，應予准許，並斟酌抗告人所犯罪質、行
    為次數、犯罪時間之間隔、責任非難重複程度、數罪所反應
    之人格特性與傾向、對抗告人施以矯正必要性、抗告人具狀
    陳述之意見等一切情狀，就其所犯數罪為整體非難評價，爰
    依上開規定，定應執行刑有期徒刑6年10月等語。
二、抗告意旨略以：
　㈠自95年新法實行後廢除連續犯之規定，造成部分慣犯如竊盜
    、毒品、詐欺等罪適用數罪併罰規定，產生處罰過重之不合
    理現象，而法院僅針對販賣毒品、強盜等重罪，於定應執行
    刑程序中避免出現刑罪過苛之情形，此可參本院97年度上訴
    字第5195號判決之結果。惟針對毒品施用或竊盜等輕罪定執
    行刑卻數倍於舊法連續犯之刑罰，違反公平正義及比例原則
    ，且因犯案地域不同，偵審亦有不同，科刑後所定之應執行
    刑結果亦天差地遠，亦違反公平正義原則，此重罪從優，輕
    罪從苛，著實不符合國人對法律之情感。再按，實施新法以
    來各級法院對其罪犯所判之案參照如下：最高法院101年度
    執字第3074號詐欺案判處10年10月，定其應執行刑1年2月；
    最高法院98年度易字第6192號詐欺27件，判處30年7月，定
    其應執行刑4年；新北地院106年度訴字第351號詐欺13件，
    判處15年1月，定其應執行刑2年10月。是抗告人所犯之罪皆
    屬輕罪，相較重罪對社會之危害較輕微，因詐欺等案共14罪
    ，定應執行刑6年10月，實有過苛。
　㈡抗告人因家庭狀況、學經歷不足致誤入歧途，今已深知悔悟
    ，並遭國家法律制裁，定會在囹圄之中改正觀念習性，望早
    日重返社會做有用之人，以正國家司法矯正之功效，爰請斟
    酌重新為公平、從輕之裁定等語。
三、按數罪併罰之定應執行之刑，係出於刑罰經濟與責罰相當之
    考量，並非予以犯罪行為人或受刑人不當之利益，為一種特
    別的量刑過程。相較於刑法第57條所定科刑時應審酌之事項
    係對一般犯罪行為之裁量，定應執行刑之宣告，乃對犯罪行
    為人本身及所犯各罪之總檢視，除應考量行為人所犯數罪反
    應出之人格特性，並應權衡審酌行為人之責任與整體刑法目
    的及相關刑事政策，在量刑權之法律拘束性原則下，依刑法
    第51條第5 款之規定，採限制加重原則，以宣告各刑中之最
    長期為下限，各刑合併之刑期為上限，但最長不得逾三十年
    ，資為量刑自由裁量權之外部界限，並應受法秩序理念規範
    之比例原則、平等原則、責罰相當原則、重複評價禁止原則
    等自由裁量權之內部抽象價值要求界限之支配，使以輕重得
    宜，罰當其責，俾符合法律授與裁量權之目的，以區別數罪
    併罰與單純數罪之不同，兼顧刑罰衡平原則（最高法院100
    年度台上字第21號判決意旨參照）。是於個案之裁量判斷，
    除非有全然喪失權衡意義或其裁量行使顯然有違比例、平等
    諸原則之裁量權濫用之情形，否則即應尊重法官本於依法獨
    立審判之授權所為之量刑裁奪。另定應執行之刑，應由犯罪
    事實最後判決之法院檢察官聲請該法院裁定之，不能因犯罪
    之一部分所科之刑業經執行完畢，而認檢察官之聲請為不合
    法，予以駁回。至已執行部分，不能重複執行，應由檢察官
    於指揮執行時扣除之，此與定應執行刑之裁定無涉（最高法
    院110年度台抗字第1542號裁定要旨參照）。
四、經查：
　㈠本件抗告人因違反毒品危害防制條例、詐欺等案件，經附表
    所示法院先後各判處如附表所示之刑，均經分別確定在案，
    且各罪均為附表編號1所示之罪裁判確定前所犯，有各該刑
    事判決書及本院被告前案紀錄表附卷可憑。又附表編號1至5
    所示之罪得易科罰金，而其餘為不得易科罰金之罪，符合修
    正後刑法第50條但書不併合處罰之要件，須經受刑人請求檢
    察官聲請定其應執行刑，始得依刑法第51條之規定定其應執
    行刑，茲抗告人業請求檢察官聲請定應執行刑，此有抗告人
    簽名之「刑事聲請合併狀」在卷可參。另本件抗告人犯如附
    表編號1至4及編號5之罪，固均執行完畢，有本院被告前案
    紀錄表可參，然揆諸前揭說明，其與附表編號6至14所示罪
    合於數罪併罰之要件，仍應就附表編號1至14所示之罪，合
    併定應執行刑。是臺灣桃園地方檢察署檢察官向原審法院聲
    請就附表所示之罪定其應執行之刑，經原審法院審核認聲請
    為正當，裁定其應執行有期徒刑6年10月。
　㈡附表所示之罪各宣告刑中之最長刑期為有期徒刑1年8月，各
    刑合併之刑期為有期徒刑24年6月（有期徒刑2月、2月、2月
    、3月、4月、1年1月共3次、1年2月、1年4月、1年2月共9次
    、1年3月共2次、8月、1年2月、1年8月、1年2月）；又附表
    編號1至13所示之罪，前經定應執行有期徒刑6年4月確定，
    是法院再為更定應執行刑時，亦應受已定應執行刑內部界限
    之拘束，即不得重於附表編號1至13所定之應執行刑（6年4
    月）與附表編號14所示宣告刑(1年2月)之總和（有期徒刑7
    年6月），原審就附表各罪定其應執行有期徒刑6年10月，並
    未逾越刑法第51條第5款所定之外部界限，亦無逾越內部界
    限。原裁定綜衡抗告人之各罪侵害法益之類型、犯罪時間之
    相近與否、罪質、犯罪型態、手段、各罪違犯之關聯性、相
    同及相近犯行之責任非難重複之程度較高，不同犯行間之責
    任非難重複之程度較低等一切情狀為整體評價，給予適當酌
    減，並未悖於法律秩序之理念，符合法規範之目的，亦無違
    反公平、比例及罪刑相當等法律內部界限之情形，核屬法院
    裁量職權之適法行使，並無違誤。
　㈢抗告意旨中所舉其他案件有關數罪併罰所定應執行刑等情縱
    令屬實，亦乃各法院斟酌個案情形之結果，於本案並無相互
    拘束之效力，且其他案件定應執行刑之刑度如何，因各行為
    人素行、犯罪目的、手段、態樣等量刑因素各異，基於個案
    情節差異與審判獨立原則，尚難以其他個案比附援引，即遽
    以指摘原裁定定刑失當，而請求從輕或更有利於抗告人之裁
    定。
五、綜上，原裁定並無濫用裁量權等違法或不當之處，抗告人執
    前詞提起抗告，指摘原裁定不當，為無理由，應予駁回。
據上論斷，應依刑事訴訟法第412 條，裁定如主文。
中　　華　　民　　國　　111 　年　　3 　　月　 30　　日
                  刑事第十六庭審判長  法　官  劉嶽承
                                      法　官  王耀興
                                      法　官  廖紋妤
以上正本證明與原本無異。
如不服本裁定，應於收受送達後五日內向本院提出再抗告狀。
                                      書記官  林虹雯
中　　華　　民　　國　　111 　年　　3 　　月　　30　　日